【裁判字號】    99,抗,209
【裁判日期】    990528
【裁判案由】    確定訴訟費用額聲明異議
【裁判全文】
臺灣高等法院臺中分院民事裁定  99年度抗字第209號
抗  告  人  甲○○
            丙○○
相  對  人  乙○○
上列當事人間確定訴訟費用額聲明異議事件，抗告人對於中華民
國99年4月2日臺灣臺中地方法院99年度事聲字第27號所為裁定提
起抗告，本院裁定如下：
    主  文
抗告駁回。
抗告訴訟費用由抗告人負擔。
    理      由
一、查相對人於民國98年 6月26日遞狀提起本件訴訟（原法院98
    年度訴字第1593號），以抗告人甲○○為被告，訴之聲明略
    為：(一)確認甲○○於97年11月10日在台中市○區○○路 290
    號12樓所召開台中市金港大樓第一次區分所有權人會議記錄
    及第一屆管理委員會會議記錄為偽造，(二)確認甲○○於98年
     2月17日向台中市西區區公所提出之報備書所附之上開大樓
    組織章程暨住戶規約為無效，並自行繳納裁判費新台幣（下
    同）3000元；復經原法院通知後，於98年 7月13日再補繳裁
    判費14,335元；繼於同一確認訴訟標的（價額）下，於98年
    7月22日，遞狀追加上開大樓管理委員會（以甲○○為法定
    代理人）為被告；其後於98年8月4日，當庭遞狀追加抗告人
    丙○○為被告，並補正其聲明略為：確認甲○○於97年11月
    10日所召開、並選任甲○○、丙○○、訴外人林俊然為管理
    委員及將規約草案交付委員會研訂之上開大樓第一次區分所
    有權人會議決議不存在；又於98年9月10日當庭更正其聲明
    略為：確認甲○○於97年11月10日所召開上開大樓區分所有
    權會議不存在；再於原審98年10月13日言詞辯論終結後，於
    98年11月11日遞狀撤回對上開大樓管理委員會之訴；而原審
    法院於98年11月13日宣判：「（第一項）確認被告甲○○於
    民國97年11月10日在臺中市○區○○路290號12樓召開第一
    次區分所有權人會議之決議不存在。（第二項）訴訟費用由
    被告負擔」（就相對人與抗告人甲○○、丙○○部分之訴訟
    ），且於同日裁定就相對人對上開管理委員會之訴訟部分再
    開言詞辯論，繼於99年1月11日核發該院98年度訴字第1593
    號就相對人與抗告人丙○○、抗告人甲○○間確認區分所有
    權人會議記錄無效等事件，於98年11月13日所為之第一審判
    決，業於98年12月7日確定之確定證明書；嗣相對人聲請裁
    定確定訴訟費用額，經原法院於99年1月29日以99年度司聲
    字第143號裁定抗告人應賠償聲請人之訴訟費用額確定為17,
    335元本息等情，業經本院依職權調閱上開事件卷宗查證屬
    實，合先敘明。
二、抗告人於原法院聲明異議意旨暨抗告意旨略以：相對人提起
    本件訴訟，請求確認區分所有權人會議紀錄無效，應屬非因
    財產權起訴，依民事訴訟法第77條之14第1項規定，應徵收
    之裁判費為3000元，乃相對人預繳一審裁判費17,335元，究
    依何法律規定核計不明，且原法院認應由敗訴之抗告人負擔
    17,335元，顯逾前揭法律規定之3000元額數，而有違誤；再
    者，相對人撤回其對上開大樓管理委員會之訴，且經原法院
    裁定關於相對人對該管理委員會之訴訟部分，應再開辯論，
    是本件訴訟費之98年度訴字第1593號事件之訴訟尚未終結，
    仍有繫案中，且相對人既有撤回部分訴訟，自應負擔部分費
    用，而不應全部命抗告人負擔云云。
三、按請求確認住戶代表會議決議無效及管理委員當選無效之訴
    ，屬於財產權訴訟，其訴訟標的價額，應以原告如獲勝訴判
    決所得受之客觀利益定之。訴訟標的之價額不能核定者，依
    民事訴訟法第77條之12規定，以同法第 466條所定不得上訴
    第三審之最高利益額數加十分之一定之（最高法院98年度台
    抗字第319號裁定意旨參照）。此乃因住戶代表會議決議內
    容及管理委員職權之行使，往往涉及住戶具財產權價值之權
    益之故。查相對人提起本件訴訟，核其訴訟標的並非對於親
    屬關係及身分上之權利有所主張，揆諸上開說明，應屬因財
    產權而起訴之訴訟，而相對人倘獲勝訴，所受利益之客觀價
    值並不明確，依卷內資料亦難以估算，相對人又未提出得以
    計算之方法及證據，即應認該訴訟標的之價額為不能核定，
    而司法院已以91年1月29日（91）院台廳民一字第03075號函
    將民事訴訟法第466條第1項所定上訴第三審之利益額數，提
    高為150萬元，並訂於91年2月8日起實施，就150萬元加十分
    之一即為165萬元，據此依民事訴訟法第77條之13計算之第
    一審裁判費為17,335元，此乃何以原法院於相對人自行繳納
    裁判費3000元後，復通知相對人再補繳裁判費14,335元（30
    00＋14,335＝17,335）之緣由。抗告人辯稱本件訴訟屬非因
    財產權起訴，應徵收之裁判費為3000元云云，顯有誤解。
四、次按法院未於訴訟費用之裁判確定其費用額者，第一審受訴
    法院於該裁判有執行力後，應依聲請以裁定確定之，民事訴
    訟法第91條第 1項定有明文。查相對人提起本件訴訟，原僅
    以抗告人甲○○一人為被告，請求確認系爭區分所有權人會
    議記錄為偽造（嗣更正為會議之決議不存在）等，並據以預
    納一審裁判費合計17,335元，而此部分訴訟（連同嗣追加抗
    告人丙○○部分之訴訟）業已判決確定等情，已如前述，是
    原法院既已以上開98年11月13日判決為訴訟費用之裁判，僅
    未確定其費用額，且此訴訟費用之裁判業已確定而具有執行
    力，則相對人依上開規定聲請裁定確定訴訟費用額，自屬有
    據；且原法院所為訴訟費用之裁判既為「訴訟費用由被告負
    擔」（即上開判決主文第二項），而無命原告即相對人負擔
    部分，則原法院裁定此部分訴訟之被告即抗告人應賠償相對
    人之訴訟費用額確定為上開一審裁判費17,335元本息之全部
    ，亦無不合。又原法院固就相對人對上開大樓管理委員會之
    訴訟部分裁定應再開辯論，而由其撤回此部分之訴，惟，相
    對人係就與抗告人間之訴訟聲請裁定確定訴訟費用額，是此
    經原法院裁定應再開辯論部分之訴訟，顯與本件確定訴訟費
    用額事件無關，是抗告人辯稱本件訴訟費之訴訟尚未終結，
    仍有繫案中，且不應命其負擔相對人預納之一審裁判費17,
    335元全部云云，亦有誤會。至抗告人雖又辯稱相對人既有
    撤回部分訴訟即撤回其對上開大樓管理委員會之訴，自應負
    擔部分費用云云，按，為鼓勵當事人撤回無益或不必要之訴
    訟，以減省法院之勞費，民事訴訟法第83條第1項前段雖規
    定：「原告撤回其訴者，訴訟費用由原告負擔」，然，揆諸
    首開本件訴訟之經過，相對人所撤回者，係其預納同一確認
    訴訟標的第一審裁判費合計17,335元後、所追加之部分當事
    人，此對原先上開一審裁判費之核計繳納，顯無影響，而無
    礙被告對該同一確認訴訟標的係屬全部敗訴而應負擔全部訴
    訟費用之情形，從而，自無從因相對人撤回此追加訴訟，而
    認相對人應負擔部分原先已核計繳納之上開第一審裁判費，
    是抗告人此部分所辯，亦無理由。
五、據上論結，本件抗告為無理由，爰依民事訴訟法第495條之
    1第1項、第449條第1項、第95條、第78條、第85條第1項前
    段，裁定如主文。
中    華    民    國    99    年    5     月    28    日
                民事第三庭    審判長法  官  陳照德
                                    法  官  李平勳
                                    法  官  朱  樑
以上正本係照原本作成。
不得再抗告。
                                    書記官  陳妙瑋
中    華    民    國    99    年    5     月    28    日
                                                      Ｖ

司法院資訊處製作；財團法人民間司法改革基金會備份。
